【裁判字號】    90,家抗,133
【裁判日期】    900521
【裁判案由】    請求准予繼承
【裁判全文】
臺灣高等法院民事裁定  九十年度家抗字第一三三號
    抗  告  人  乙○○
                甲○○
右抗告人因繼承遺產被繼承人丙○○遺產事件，對於中華民國九十年三月二十二日臺
灣板橋地方法院九十年度聲繼字第二六號裁定提起抗告，本院裁定如左：
    主      文
原裁定廢棄。
被繼承人丙○○在台灣地區之遺產，抗告人聲請繼承應予准許。
聲請及抗告程序費用由抗告人共同負擔。
      理    由
一、本件抗告意旨略以：被繼承人丙○○於民國  (下同)八十七年八月三日死亡，其
    兄黃翼璘於八十八年十一月四日死亡，故抗告人即被繼承人之侄兒乙○○、甲○
    ○二人有再轉繼承法理之適用，依民法相關規定對於被繼承人丙○○之遺產自有
    繼承權，爰依臺灣地區與大陸地區人民關係條例第六十六條規定，具狀聲明繼承
    被繼承人丙○○之遺產，並檢具被繼承人丙○○死亡時之戶籍謄本、繼承系統表
    各一份及經財團法人海峽交流基金會之認證文件五份提出聲請，原法院不查駁回
    抗告人之聲請，於法不合，為此提起抗告等語。
二、按繼承因被繼承人死亡而開始；大陸地區人民繼承臺灣地區人民之遺產，應於繼
    承開始起三年內以書面向被繼承人住所地之法院為繼承之表示，逾期視為拋棄其
    繼承權；而臺灣地區人民與大陸地區人民間之民事事件，除臺灣地區與大陸地區
    人民關係條例另有規定外，適用臺灣地區之法律，民法第一千一百四十七條、臺
    灣地區與大陸地區人民關係條例第六十六條第一項、第四十一條第一項固分別定
    有明文。查本件被繼承人丙○○於八十七年八月三日死亡，其唯一之繼承人即其
    兄黃翼璘於八十八年十一月四日亦已死亡之事實，有其除戶之戶籍謄本一份、繼
    承系統表一份及經財團法人海峽交流基金會證明之湖北省公證員協會公證書五份
    可稽，被繼承人丙○○死亡時，僅有兄黃翼璘尚生存，其遺產依中華民國民法第
    一一三八條第三款規定，應由其兄黃翼璘繼承，於繼承開始時當然取得繼承權，
    雖其兄黃翼璘於八十八年十一月四日亦已死亡，依民法第一一三八條第一款規定
    黃翼璘之子即抗告人乙○○、甲○○對黃翼璘遺產有繼承權，雖黃翼璘未於死亡
    前依據台灣地區與大陸地區人民關係條例第六十六條第一項規定，應於繼承開始
    （一九九六年十月十五日）起三年以內用書面向被繼承人住所地之法院為繼承之
    表示，而聲請繼承遺產，惟其繼承權依民法規定已繼承取得之權利依然存在，黃
    翼璘之繼承人即抗告人乙○○、甲○○，自得繼承其權利於法定期間內聲請繼承
    ，其已取得之遺產繼承權，抗告人於九十年三月十三日向被繼承人丙○○住所地
    之法院即原裁定法院聲請繼承其遺產，依法核無不合，自應准許。
三、原法院以抗告人之父黃翼璘於八十八年十一月四日死亡前，並未依前開條例及施
    行細則第四十三條第一項規定完成聲明繼承之表示，仍未當然取得台灣地區丙○
    ○之遺產繼承權為由，駁回抗告人之聲請，尚有未洽，抗告意旨指原裁定不當，
    應認為有理由，爰將原裁定廢棄，另為准許之裁定。
四、依台灣地區與大陸地區人民關係條例第一條後段，非訟事件法第八條第一項前段
    、民事訴訟法第四百九十二條第二項、第八十五條第一項裁定如主文。
中      華      民      國    九十      年      五      月     二十一   日
                                        民事第二庭
                                          審判長法  官  尤  豐  彥
                                                法  官  梁  玉  芬
                                                法  官  魏  麗  娟
右正本係照原本作成。
如不服本裁定，應於收受送達後十日內向本院提出抗告狀，並應繳納抗告費新台幣四
十五元正。
中      華      民      國    九十      年      五      月     二十四   日
                                       書  記  官  曾  瓊  安


司法院資訊處製作；財團法人民間司法改革基金會備份。
